臺灣彰化地方法院刑事判決　　　　　　　　　　　　九十三年度訴字第一一七九號
　　公　訴　人　臺灣彰化地方法院檢察署檢察官
　　被　　　告　甲○○
右列被告因偽造文書等案件，經檢察官提起公訴 (九十三年度偵字第三三六九號、第
五三一八號)，本院判決如左：
    主  文
甲○○連續行使偽造私文書，足以生損害於他人，處有期徒刑壹年貳月。
卷附彰化縣員林鎮農會九十三年四月十五日、四月二十六日及中興商業銀行員林分行
九十三年四月十九日（貳張）、二十日偽造之乙○○○取款憑條上偽造之乙○○○署
押各壹枚均沒收。
    事  實
一、緣乙○○○與甲○○係祖孫關係，二人平日同睡一房，然甲○○竟基於行使偽造
    私文書及意圖為自己不法所有之詐欺概括犯意，先於民國九十三年四月十五日，
    當其祖母乙○○○將員林鎮農會東山分部第0000000000000000
    帳戶及印鑑章交與甲○○，委託其前往彰化縣員林鎮農會（下稱員林鎮農會）代
    為提領新台幣（下同）二千元，甲○○於當日十五時許，到員林鎮農會東山分部
    內辦理提款時，竟踰越授權範圍，在取款憑條「提款金額」欄上偽填六千元後，
    並在存戶簽章處盜蓋乙○○○印鑑章之印文及偽造乙○○○之署押各一枚，以表
    明係「乙○○○」本人取款之旨，而完成取款憑條私文書之偽造後，隨即交付予
    員林鎮農會東山分部櫃行員而據以行使，供之核對，致使該行員於不知情下陷
    於錯誤而交付六千元給甲○○，因而詐得四千元，足以生損害於乙○○○及員林
    鎮農會東山分部之利益。
二、甲○○又承前之概括犯意，並基於意圖為自己不法所有之竊盜概括犯意，於同年
    、月中旬某日，在其位於彰化縣員林鎮○○路○段卅八號住處其與乙○○○同住
    之房間內，竊取乙○○○所有之中興商業銀行活期儲蓄存款存摺、國民身分證及
    印鑑章，並於同年、月十九日，持前開存摺、國民身份證及印鑑章前往中興商業
    銀行員林分行內，拿取兩張取款憑條，先後在「提款金額」欄上填寫五百元及五
    千元後，於取款憑條之存戶簽章處，盜蓋乙○○○印鑑章印文一枚及二枚並偽造
    乙○○○之署押各一枚，而偽造兩張取款憑條，進而持以行使，使不知情之該銀
    行承辦人員陷於錯誤，誤以為係乙○○○同意甲○○提款，而分別給付五百元及
    五千元給甲○○，甲○○因而詐領五百元及五千元，致生損害於乙○○○及中興
    商業銀行員林分行之利益。其復於翌日即同年、月二十日，承前之行使偽造私文
    書及意圖為自己不法所有之詐欺概括犯意，又持乙○○○之中興商業銀行活期儲
    存款存摺、國民身分證及印鑑章前往中興商業銀行員林分行，以相同之手法，擅
    自假冒乙○○○名義，在「取款金額」欄上填寫五百元後，再於取款憑條之存戶
    簽章處，盜蓋乙○○○之印鑑章印文及偽造乙○○○之署押各一枚，而偽造取款
    憑條，進而持以行使，使不知情之銀行承辦人員陷於錯誤，而給付五千元給甲○
    ○，致生損害於乙○○○及中興商業銀行員林分行之利益。甲○○即將所詐得之
    上開款項花用一空。
三、甲○○再承前之行使偽造私文書及意圖為自己不法所有之竊盜與詐欺概括犯意，
    於九十三年四月二十六日十三時三十八分前某時許（起訴書誤載為下午三時許）
    ，在彰化縣員林鎮○○路○段卅八號其與乙○○○同住房間內，竊取乙○○○所
    有之員林鎮農會存摺及印鑑章，並於當日十三時三十八分許（起訴書誤載為下午
    三時十五分許），持該存摺及印鑑章前往員林鎮農會東山分部內，以相同之手法
    ，在「提款金額」欄上偽填八千元，並在取款憑條之存戶簽章處，盜蓋乙○○○
    之印鑑章印文二枚及偽造乙○○○之署押一枚，而偽造取款憑條，進而持以行使
    ，使不知情之員林鎮農會銀行承辦人員陷於錯誤，而給付八千元給甲○○，致生
    損害於乙○○○及員林鎮農會東山分部之利益。甲○○取得上開金錢即供己花用
    。
四、嗣於乙○○○報警處理，員警於九十三年四月二十六日晚間二十時十分許，發現
    甲○○出現在彰化縣員林鎮○○路○段二號，而趨前詢問，甲○○主動從其身上
    取出乙○○○所失竊之印章乙枚及詐領所剩贓款五千四百元而查扣，員警進一步
    追查，始知上情。
五、案經乙○○○訴由彰化縣警察局員林分局報請臺灣彰化地方法院檢察署檢察官偵
    查起訴。
    理  由
一、訊據被告甲○○固不否認其確有於上述時、地，持其祖母乙○○○之員林鎮農會
    存摺、中興商業銀行存摺、國民身分證及印鑑章等，先後前往員林鎮農會東山分
    部及中興商業銀行員林分行提領前開款項等事實，惟其矢口否認有上揭行使偽造
    私文書、詐欺及竊盜等犯行，辯稱：伊係向其祖母借用上開款項，經其祖母自行
    把存摺、印章及國民身分證交與伊前去提領，並無行使偽造私文書、詐欺、竊盜
    之可言云云。惟查，被告右揭犯罪事實，業經告訴人即乙○○○指述歷歷，其堅
    決指述其孫甲○○竊取其存摺、印鑑章及國民身分證以詐領其存款等事實明確，
    復有乙○○○所有之員林鎮農會存摺影本及中興商業銀行存摺影本各一份、贓物
    認領保管單一張、被告偽造乙○○○之員林鎮農會取款憑條影本兩紙及中興商業
    銀行取款憑條影本三紙、被告至中興商業銀行員林分行詐領告訴人存款時之照片
    六張等附卷可相佐證；且被告於偵查中，亦已坦承其於九十三年四月十五日前去
    替其祖母領取二千元時，其擅自改領六千元之事實，且其於同年、月二十六日係
    趁其祖母下樓時，自行到其祖母之臥房拿取其祖母之存摺、印章前去領取八千元
    等情（見九十三年度偵字第三三六九號偵查卷第八、九頁），顯對犯罪事實一、
    三之犯行供認不諱，參以告訴人乃係被告之祖母，其理無誣陷其孫之可能，益徵
    被告上述否認之辯詞，顯係為己推委卸責之意，尚難採信。故被告犯行已堪認定
    ，應依法予以論科。
二、查被告甲○○就犯罪事實一部分，逾越告訴人乙○○○之授權範圍，而擅自以告
   訴人名義填寫六千元之取款憑條，提領告訴人六千元之存款（原授權為二千元）
    ，其行為亦屬行使偽造私文書及詐欺之犯行，是核被告甲○○所為，係犯刑法第
    三百二十條第一項之竊盜罪、同法第二百十六條、第二百十條之行使偽造私文書
    罪及第三百三十九條第一項之詐欺取財罪。其盜用印章、偽造署押之行為，乃係
    偽造私文書之部分行為，而偽造私文書後進而持以行使，其偽造之低度行為為行
    使之高度行為所吸收，均不另論罪。被告先後多次竊盜、行使偽造私文書及詐欺
    等犯行，均時間緊接，所犯罪名各自相同，顯均出於概括之犯意為之，皆應依連
    續犯之規定各論以一罪論，並均依法加重其刑。另其所犯上開各罪間，有方法、
    結果之牽連關係，應從一重之行使偽造私文書罪處斷（起訴書誤請求論以詐欺取
    財罪，應予更正）。爰審酌被告犯罪之動機、目的、方法、手段，其前有犯罪記
    錄，品行難謂良好，復圖不勞而獲，竟一再盜領其祖母微薄之存款，雖所得利益
    尚非重大，但對告訴人而言，此乃其養老之生活費用，其損失實非輕微，故所生
    危害難認渺小，且被告犯後仍不知坦認犯行，未見悔意，態度不佳等一切情狀，
    量處如主文所示之刑，以示懲儆。至被告上開偽造乙○○○上開取款憑條上偽造
    之乙○○○之署押共五枚，應併依法宣告沒收；然取款憑條已交與上開金融機構
    ，非屬被告所有，而其上盜蓋之乙○○○印文亦屬真正，依法均無從宣告沒收，
    附此敘明。
據上論斷，應依刑事訴訟法第二百九十九條第一項前段、刑法第五十六條、第二百十
六條、第二百十條、第三百二十條第一項、第三百三十九條第一項、第五十五條、第
二百十九條、罰金罰鍰提高標準條例第一條前段，判決如主文。
本案經檢察官林裕斌到庭執行職務。
中    華    民    國    九十三    年      十一      月      十二        日
                              臺灣彰化地方法院刑事第一庭
                                  審判長法官  葉  榮  郎
                                  法      官  陳  秋  錦
                                  法      官  葛  永  輝
右正本證明與原本無異。
如不服本判決，應於判決送達後十日內向本院提出上訴狀( 須附繕本 )。
告訴人或被害人對於判決如有不服具備理由請求檢察官上訴者，其上訴期間之計算係
以檢察官收受判決正本之日期為準。
                                   法院書記官  施  惠  卿
中華    民    國    九十三    年      十一      月      十五        日
刑法第三百二十條：
意圖為自己或第三人不法之所有，而竊取他人之動產者，為竊盜罪，處五年以下有期
徒刑、拘役或五百元以下罰金。意圖為自己或第三人不法利益，而竊佔他人之不動產
者，依前項之規定處斷。
前二項之未遂犯罰之。
